【裁判字號】    95,上訴,197
【裁判日期】    970122
【裁判案由】    殺人未遂等
【裁判全文】
臺灣高等法院臺中分院刑事判決         95年度上訴字第197號
上  訴  人  臺灣苗栗地方法院檢察署檢察官
上  訴  人
即  被  告  庚○○  28歲（民國68年1月15日生）
            辛○○
前列二人共同
選任辯護人  葉天昱律師
上列上訴人因殺人未遂等案件，不服臺灣苗栗地方法院93年度訴
字第382號中華民國94年11月22日第一審判決（起訴案號：臺灣
苗栗地方法院檢察署92年度偵字第4466號、93年度偵字第3029號
），提起上訴，本院判決如下：
    主  文
原判決關於庚○○部分撤銷。
庚○○共同傷害人之身體，處有期徒刑壹年陸月，減為有期徒刑
玖月。
其餘上訴駁回。
    事  實
一、庚○○於民國91年8 月17日晚上7 、8 時許，在苗栗縣竹南
    鎮○○街北岸餐廳與友人聚餐，乙○○（原名林新生）則與
    丁○○、戊○○在該店飲酒，於同日晚上11時許，因林筠威
    酒後在店外移車時，不慎撞擊停放在該處之另一部車，該車
    車主見狀即衝出店外與之理論，而與該名車主同桌之客人亦
    隨之跟上，雙方發生肢體衝突，丁○○趕緊上前道歉，適該
    車主之朋友即在場之連家文，係林筠威哥哥林楹翔之同學，
    故渠等就此作罷而離去，此際，庚○○與女友劉宥辰正欲結
    帳，庚○○剛好接聽電話，但因店內人聲吵雜，遂至店外講
    電話，乙○○見狀，誤以為庚○○係打電話找人來尋仇，竟
    不分青紅皂白趨前動手毆打庚○○1拳（未成傷），庚○○
    因不甘當眾受辱而心生不悅，乃共同基於傷害人身體之犯意
    聯絡，以電話聯絡弟弟辛○○找人前來教訓乙○○，辛○○
    乃夥同真實姓名不詳綽號「貢丸」之成年男子（下稱「貢丸
    」）共同攜帶斧頭1把 (未扣案)搭乘車牌號碼不詳之車輛到
    達現場後，經庚○○指出乙○○所在位置後，辛○○與手持
    斧頭之「貢丸」即動手擬教訓乙○○時，因已有醉意之乙○○見「貢丸」等人接近丁○○，即上前質問現在是要怎樣時
    ，辛○○與「貢丸」均明知斧頭係質地堅硬之利器，持以朝
    人之身體重要部位頭部揮砍，將會致人於死，竟逾越原先與
    庚○○共同傷害之謀議，辛○○及「貢丸」乃另行起意，共
    同基於殺人之犯意聯絡，先由「貢丸」持斧頭朝乙○○頭部
    揮砍1刀，乙○○中刀倒地後立即爬起逃跑，又改由辛○○
    持斧頭在後追趕，並接續朝乙○○背部揮砍多次，造成乙○○受有額頂骨凹陷性骨折、硬腦膜外出血及背部多處裂傷等
    傷害，乙○○負傷繼續逃跑，終因傷重不支倒地，辛○○等
    人見狀即逃離現場，嗣經友人將乙○○送醫急救始倖免死亡
    。
二、案經乙○○訴由苗栗縣警察局竹南分局報請臺灣苗栗地方法
    院檢察署檢察官偵查起訴。
    理  由
壹、程序方面：
    刑事訴訟法上「證據排除原則」，係指將具有證據價值，或
    真實之證據因取得程序之違法，而予以排除之法則。而私人
    之錄音、錄影之行為所取得之證據，應受刑法第315條之1與
    通訊保障及監察法之規範，私人違反此規範所取得之證據，
    固應予排除。惟依通訊保障及監察法第29條第3款之規定「
    監察者為通訊之一方或已得通訊之一方事先同意，而非出於
    不法目的者，不罰」，通訊之一方非出於不法目的之錄音，
    所取得之證據，即無證據排除原則之適用。亦即上開私人之
    錄音、錄影之行為所取得之證據，仍具有證據能力 (最高法
    院92年度台上字第2677號判決意旨參考）。本件告訴人乙○○所提出其父母與證人丙○○間之錄音帶，因告訴人乙○○
    之父母為通訊之一方，私下在被害人自己家中置放錄音器材
    ，並由其父母私自側錄與證人丙○○間之談話內容，旨在發
    覺被告2人之不法事證，並非出於不法目的；況且，刑事訴
    訟法第158條之4之證據排除規定，規範之對象亦屬政府以公
    權力非法取證之情形，至於私人非法取證，則不與焉。而在
    私人非法取證的情形，除非立法者表態將證據排除，否則在
    無法源依據的情形下，僅在顯有明顯嚴重侵害人權之例外情
    形，不得將私人非法取得證物排除，此舉不僅我國如此，日
    本、美國、德國之立例通例亦然，本案告訴人所提出之私人
    側錄錄音，既非不法取得，則該證據之取得自無侵害人權而
    應予排除之情況，且前開錄音帶亦經檢察官於偵查中當庭播
    放，原審法院對於錄內容，因檢察官、被告及其辯護人均表
    示無庸勘驗錄帶後，而依被告及辯護人之聲請即以傳訊證人
    即錄音帶之發言人丙○○之方式進行勘驗之調查證據後，經
    傳喚證人丙○○於原審審理時亦證稱錄音帶內確為其聲音，
    且譯文內容大致如此，僅部分有遭刪除等語（見偵查卷第63
    頁、本院卷第196、197、202頁），揆諸上揭規定，該錄音
    內容應有證據能力，而得作為本案認定犯罪事實之證據。
貳、實體方面
一、訊據被告庚○○固坦承有於上揭時、地在前開餐廳外講電話
    ，並遭目睹上情之告訴人上前動手毆打1拳，嗣後即電聯家
    人到場；被告辛○○亦坦承有於上揭時間接獲庚○○之電話
    ，因而駕車抵達現場等情，惟其2人均矢口否認有殺人未遂
    犯行，被告庚○○辯稱：我當時被告訴人打1下之後，怕告
    訴人繼續騷擾，所以打電話請父親與弟弟來接我回家，並在
    店外等候，我沒有叫人來打告訴人云云；被告辛○○則辯稱
    ：我是和父親一同來接庚○○，我不認識「貢丸」，也沒有
    和他一起打乙○○云云。然查：
(一)關於被告庚○○與告訴人乙○○間如何於上揭時、地發生糾
    紛及被告辛○○與「貢丸」抵達後如何持斧頭揮砍告訴人頭
    部、背部，並一路追砍，告訴人終究不支倒地等情，業據告
    訴人即證人乙○○於警詢及偵查中指訴歷歷 (見偵卷p6-9、
    p98)，並於原審審理時結證甚詳 (見原審卷二p95- 97)，上
    開警偵訊及審理時所指訴之內容，雖因時間之流逝，針對當
    晚在餐廳內外發生爭端及進出餐廳等細節略有出入，然就其
    曾目睹庚○○有打電話之舉而上前毆打被告庚○○，及遭被
    告辛○○與「貢丸」持斧頭揮砍頭部及背部並一路接續追砍
    之重要情節，則始終一致；且被告庚○○對於當晚曾因在餐
    廳外使用電話遭告訴人即證人乙○○出拳毆打一事亦不否認
    ；而證人即告訴人乙○○當日在前開北岸餐廳因酒後情緒不
    穩，先在店內與別桌客人敬酒起爭執，在店外因移車與車主
    發生衝突，又四處攔阻在場之其他車輛，復突然動手毆打被
    告庚○○1拳，被告辛○○嗣後到場，告訴人最後遭人追砍
    並受傷倒地等情，亦經證人丁○○、戊○○於偵查中及原審
    審理時及丁○○於本院審理時結證甚詳 (見p92、原審卷二
    p30、31、38、p57)；本件證人即告訴人乙○○因敬酒、移
    車糾紛及攔車等行為與人衝突之部分，均因證人丁○○即時
    向對方道歉或對方未加計較，且其中1人係告訴人哥哥林楹
    翔朋友之故而均獲得解決等情，亦經證人丁○○證述明確(
    見原審卷二p35、36)，可見告訴人乙○○當時雖與多人發生
    衝突，但並未因此遭對方懷恨在心，自可排除先前與告訴人
    發生糾紛之人有藉故報復之可能，從而本件僅剩被告庚○○
    遭告訴人當眾出拳毆打受辱部分尚未解決。再佐以(1)證人丁○○一再證稱：當時拿斧頭的人本來要砍我，辛○○的哥哥
    庚○○說不是這個，是另外一個，該人即持斧頭揮砍告訴人
    等語（見偵查卷p92、93頁，原審卷院卷二p27、31、本院卷
    二p66正反面），且被告辛○○又係因被告庚○○電話聯絡
    始到場，而其2人到場後暨又發生「貢丸」持斧頭揮砍告訴
    人頭部之情事，參以證人丁○○與被告2人並不認識亦無過
    節，此為被告2人所不否認，上開2位證人應不至於故意設詞
    誣陷被告2人，其證詞堪認與事實較為相符。及(2)證人丙○○於93年11月28日與告訴人兄長之談話錄音譯文內容，亦明
    確述及：「但是我知道新生（指被害人乙○○）一直 (跑)
    我看到新生的時候，大家就在追他了，大家都發起來了，新
    生就一直在跑，在追的時候黃尊棋（應為『祺』）在追，我
    有看到黃尊棋在追他，但是那個時候新生就已經被砍了，已
    經被貢丸還有誰砍了，然後看到都是血在淌，黃尊棋還在追
    他，然後警察就來了，然後黃尊棋也在那裡，我就問黃尊棋
    你弄他幹什麼，他就說... 他就說...，他沒理我，他完全
    沒有理我，就這樣走掉，然後就這樣翹脫。」、「他們在殺
    砍的時候，剛好我去繞，我繞一圈回來的時候，我只看到新
    生一直在跑，血一直在流，後面就是黃尊棋在追，啊黃尊棋
    就拿著木棍在追。」（見原審卷一p82、88)等語，上開對話
    內容，均係證人丙○○一氣呵成所為之陳述，其間並無在旁
    其他人士引導或一問一答方式所為之供述，自無證人丙○○
    證稱係因附和下所為之情事，參以證人丙○○於原審審理時
    亦結證稱案發當晚確實有駕車經過案發地點，並表示看到乙○○在砸其前面那輛車，本來要繞走，但是沒有辦法還是要
    從他前面經過，且表示其繞一圈約2、3分鐘後又再度回到北
    岸餐廳，並看到林新生流血等情（見原審卷一p194、197)，
    足見證人丙○○第一次看到被害人時，被害人尚在路旁砸車
    ，並無遭人砍傷，待其繞一圈約2、3分鐘後，再回到現場，
    既係目睹被害人受傷流血，而非看到被害人已倒臥在地，理
    當目睹被害人傷後逃跑之行徑等情，此亦與證人丙○○於錄
    音譯文所供述當晚見聞被害人已遭人砍傷，並遭被告黃尊棋
    在後追趕等情相符，以證人陳樺怡案發當晚在現場出現之情
    形，堪認證人丙○○於警偵訊及原審審理時證稱未曾目睹何
    人砍傷被害人、告訴人當時也有受傷流血，但不知是誰打傷
    ，也沒有看到圍觀的人云云，均與事理相違，應係事後為避
    免指認被告等人而徒增困擾之自保之舉；又佐以證人丙○○
    於原審審理時證述前往林新生家與其兄長交談原因之目的，
    係要請其家人告知林新生不要一天到晚到其家裡找辛○○等
    情，及證人丙○○於警偵訊及原審審理時均推稱未見到何人
    下手砍傷被害人等語，可見證人丙○○於當時與被告辛○○
    仍交往中，如有意設詞誣陷之心，豈有在訴訟程序中均推諉
    其詞之理，益證證人丙○○在無防備情形下遭告訴人家屬私
    下側錄之談話內容與事實較為相符。從而，被告庚○○辯稱
    未曾以電話要求其弟帶人前往助勢及教訓被害人乙○○，及
    辛○○辯稱未曾與貢丸之人共同持斧頭追砍被害人乙○○云
    云，乃卸責之詞，均不足採信。
(二)至於(1)被告之辯護人雖一再以案發當晚究竟被害人乙○○係
    進出北岸餐廳幾次？是砍殺被害人者先到餐廳或是被害人乙○○先返回餐廳？等細節，證人丁○○與陳韋敦說法不一，
    辯稱被告2人未涉此案。然本件案發當晚被害人乙○○已有
    酒意，且席間曾多次與鄰桌或停車場之車主及被告庚○○發
    生口角，雖經在場人士出面弭平，然仍與被告庚○○部分仍
    未消弭，隨即引發其他外來人士抵達現場，並持斧頭等兇器
    追砍被害人乙○○等情，可見該餐廳當晚陸續有爭端產生，
    且被害人乙○○又因有酒意而不斷肆意進出餐廳，則證人丁○○就當晚被害人乙○○每一時刻所處位置及舉止等與證人
    陳韋敦間無法為完全一致之說詞，尚難認有何狐疑之處。又
    因當晚證人丁○○曾直接與持斧頭欲追砍乙○○之「貢丸」
    面對面而遭誤認（其後因被告庚○○在旁指示而幸免於難）
    ，核與證人即被害人乙○○證稱回到北岸餐廳，看到丁○○
    有跟群人話，即下車問跟丁○○講話的那群人到底要怎樣等
    情相符；且因被害人乙○○遭人追砍時，證人陳韋敦亦四處
    走避，復經證人陳韋敦於原審審理時結證在卷（見原審卷二
    p59)，顯見證人戊○○及丁○○當晚均曾因乙○○遭人追砍
    而相互躲避，至明，故證人戊○○及丁○○間對於當晚被害
    人乙○○每一時刻之舉止及所在位置，略有不一之證述，亦
    無與常情相悖離，被告之辯護人執此而謂證人丁○○之證詞
    乃虛偽不實，即屬無據。又(2)證人劉宥辰於原審審理時雖證
    稱：庚○○被告訴人打1拳後，害怕告訴人繼續衝過來，所
    以打電話回家叫爸爸來接，並沒有叫人來打人，現場雖然有
    很多人，但不知道發生何事，告訴人當時打庚○○1拳後，
    即未繼續毆打或追趕云云，然依證人劉宥辰所述，告訴人當
    時既未繼續對被告庚○○與證人劉宥辰有何危險之攻擊行為
    ，渠等自無須擔憂告訴人會有何其他舉動，再者，本案現場
    離被告庚○○住處不遠，走路約5到10分鐘等情，亦經證人
    劉宥辰證述在卷，渠等倘若心生畏懼，不僅可立刻報警，亦
    可趕緊離開現場，且其2人在現場等候時間已足走路返家，
    豈有待在原地不動，而招惹危險之理，此顯與常情不符；參
    之證人劉宥辰與被告庚○○為男女朋友，且共同居住在被告
    2人家中，甚至於本案作證時於法庭上直接稱呼被告2人之父
    親黃澤民為「爸爸」，顯見其與被告2人之關係十分密切，
    則其所述即有可疑，顯有迴護被告2人之虞，不足採信。又
    (3)證人黃澤民於原審審理時固亦證稱：有與辛○○一起到上
    開餐廳接庚○○回家，只看到有人圍觀，並沒有看到打架，
    從住處到現場開車只要2、3分鐘云云，然證人黃澤民既在最
    迅速時間內抵達，現場又有群眾圍觀，竟未發現有人打架，
    其證詞顯有矛盾，而證人己○○於原審審理時亦證稱：當時
    有人聚集，也有警車，有走過去看，但不知道發生何事，不
    知被告辛○○到場目的，也不知他們做甚麼，也沒看到有人
    受傷倒地云云，然本件現場因告訴人與他人發生諸多糾紛而
    一片混亂，已如前述，警察又因接獲報案前來，證人己○○
    既上前觀看，豈會毫無所悉？且告訴人已在場酒後鬧事多時
    ，嗣又遭人一路追砍並受傷倒地，證人己○○當時為縣議員
    ，則其身為地方民意代表，竟未上前關切或協助警察處理，
    反證稱毫不知悉等語，顯係為避免得罪任何一方選民，是其
    證詞亦有所隱瞞。再參酌證人黃澤民於原審審理時所證稱：
    「（問你走的時候，警車來了嗎？）我走的候沒有看到。」
    、「（問：有沒有聽到警車的聲音？）沒有。」云云（見原
    審卷p72)，亦與證人己○○於本院審理時證稱案發當晚在代
    書事務所 (位在北岸餐廳斜對面)裡聽到警車聲音，又看到
    警車及很多人很吵雜，即出去外面，幾分鐘後即看到黃澤民
    之車子到現場，並看到黃澤民及辛○○由車上下來等情，亦
    即黃澤民下車時，警車已在現場（見本院卷二p64正反面)，
    可知證人黃澤民當晚竟究有無到場，實有疑義。末佐以證人
    黃澤民係被告2人之父親，則其所述，是否有迴護被告2人之
    情，亦不無可疑，且互有矛盾，是證人黃澤民、己○○之證
    詞，均無可採信為真正。
(三)按刑法上殺人罪與傷害罪之區別，應視行為人有無殺意為斷
    ，而判斷行為人是否具有殺人故意，雖被害人受傷部位、傷
    痕之多寡、是否為致命部位、受傷之程度、下手輕重、兇器
    種類及行為人與被害人間之關係等，不能據為認定有無殺意
    之唯一標準，但加害人之下手情形如何，於審究犯意方面，
    仍不失為重要參考資料。經查，頭部、背部均為人體之重要
    部位，被告辛○○與「貢丸」所持以行兇之斧頭，係一端尖
    銳而質地堅硬，專供砍斷硬物之利器，此為一般人所周知，
    並為被告辛○○及「貢丸」所均明知並能預見，共犯「貢丸
    」先持之朝告訴人頭部砍殺，被告辛○○既又繼續持斧頭追
    砍，並揮砍告訴人背部，均足以致人於死，亦為常人所得預
    見，而其砍殺之力道，除造成被害人頭部有10公分之傷害，
    顱骨凹陷，幸因告訴人拼命逃跑，仍背部及腰部仍受到砍傷
    ，並均至告訴人受有左側開發性凹陷性骨折（額頂骨）、左
    側硬腦膜外出血及背部多處裂傷等傷害，且其頭部10公分之
    傷害及顱骨凹陷，並經送醫進行開顱手術救治乙節，亦有慈
    祐醫院急診病歷、財團法人為恭紀念醫院診斷證明書及該院
    94年2月17日函覆病歷摘要說明、病歷影本各1份在卷足憑，
    並有警察繪製之現場圖1張及現場照片4幀附卷可稽，倘若告
    訴人未及時逃跑，顯然將有生命危險，且被告辛○○與共犯
    「貢丸」還繼續追砍告訴人，由渠等持斧頭砍殺告訴人身體
    重要部位之舉，顯見被告辛○○與「貢丸」於先後持斧頭
    對被害人乙○○實施加害行為時，均有使人喪失生命之殺人
    故意，且就上開犯行彼此間有犯意之聯絡及行為之分擔，洵
    堪認定。
(四)又本件被告庚○○雖因遭乙○○當眾羞辱而電話聯絡其弟到
    場對乙○○施以教訓，然本件事發過程被告庚○○均無動手
    毆打或砍傷被害人乙○○等情，業經經證人即被害人乙○○
    、當天與乙○○同往用餐之證人丁○○、陳韋敦、案發當天
    餐廳人員之證人徐瑞嫈，及在餐廳外目睹被害人遭砍傷之證
    人丙○○等，於警偵審時均未證稱有看到庚○○下手砍傷或
    追打被害人乙○○等語在卷。縱令證人丁○○於原審審理時
    曾證稱：當時拿斧頭的人本來要砍我，辛○○的哥哥庚○○
    說不是這個，是另外一個等語，然本件被告庚○○係因遭被
    害人乙○○當眾出拳毆打受辱，始聯絡其弟帶人到場教訓被
    害人一事，已詳述如前，則當晚受辛○○之邀而持斧頭到場
    之「貢丸」作勢欲教訓時，遭被告庚○○發覺對象有誤，而
    即時阻止並出言指示「貢丸」實際應教訓者為何人，亦不違
    背其當初欲找人到場教訓被害人之目的，且依證人即被害人
    乙○○於原審審理時亦證稱當晚出拳毆打被告庚○○1拳後
    ，兩人間並沒對打等情（見原審卷二p98)，茍被告庚○○有
    殺害乙○○之意思，應盡力將被害人留置現場，當無輕易任
    令被害人離去之理，以利遂行嗣後接獲其通知而到場支援之
    被告辛○○之殺人犯行為是，被告庚○○既仍任由乙○○隨
    意駕車離去，足見，被告庚○○僅係意圖找人幫忙教訓仍在
    場酒後事之被害人乙○○，且彼此間尚無深仇大恨，如其
    弟到場時，被害人乙○○業已離去，亦無大礙，自無務必拖
    延被害人乙○○離之必要，故被告庚○○既任令被害人乙○○離去，可證當晚僅有教訓被告乙○○之犯意，至於嗣後被
    告辛○○與貢丸等人，因遭已有酒意之被害人乙○○嗆聲，
    而心生不悅，並逕而即持斧頭朝被害人頭部揮砍，顯已逾越
    當初被告庚○○欲教訓當眾羞辱伊之乙○○，灼然甚明。故
    本件固係因告訴人誤會被告庚○○找人前來尋仇而先動手毆
    打1拳，被告庚○○始電聯被告辛○○夥同共犯「貢丸」到
    場，然本件實施揮砍動作之人並非被告庚○○，且共犯「貢
    丸」下手揮砍時，被告庚○○僅係指明告訴人為何人，並未
    指示砍殺告訴人身體哪一部位，亦未高喊要殺死告訴人之言
    詞；且被告庚○○並未追砍告訴人，本件復查無其他證據證
    明其等3人在謀議之初即有要置告訴人於死之目的，則
    本件縱因係被告庚○○與告訴人發生糾紛，至多僅能證明被
    告庚○○意在於教訓告訴人而已，尚難遽認其在被告辛○○
    、共犯即綽號貢丸之人下手揮砍之際，即預見其2人將朝告
    訴人頭部及背部揮砍，詎其2人竟逾越原先共同傷害之犯意
    聯絡，而變更為殺人之犯意，顯非被告庚○○所得以預見，
    故認被告庚○○之部分，應僅限於與被告辛○○、共犯即綽
    號貢丸之人間傷害之犯意聯絡，而不得令被告庚○○共負殺
    人罪責。
(五)綜上所述，參酌前開證據之調查結果，及各項情況證據以
    觀，被告庚○○上開傷害之犯行及被告辛○○上開殺人未遂
    之犯行，已甚明確，被告辛○○、庚○○所辯無非飾卸之詞
    ，均不足採信。本件事證明確，被告2人之犯行，均堪認定
    。
二、核被告庚○○所為，係犯刑法第277 條第1 項之傷害罪。被
    告辛○○則係犯刑法第271 條第2 項、第1 項之殺人未遂罪
    。被告辛○○已著手於殺人犯罪行為之實行，而未發生死亡
    之結果，為未遂犯，應依刑法第26條前段之規定減輕其刑。
    按共同正犯之所以應對其他共同正犯所實施之行為負其全部
    責任者，以就其行為有犯意之聯絡為限，若他犯所實施之行
    為，超越原計劃之範圍，而為其所難預見者，則僅應就其所
    知之程度，令負責任，未可概以共同正犯論；共同正犯，必
    須有意思之聯絡，如實施犯罪時，一方意在殺人，一方意在
    傷害，即不能以其同時在場而令實施傷害者，亦負共同殺人
    責任（最高法院50年台上字第1060號及30年上字第2132號判
    例意旨可供參照）。被告辛○○到場後，竟未理會原先與被
    告庚○○共同傷害之謀議，逾越渠等犯意聯絡，變更為殺人
    之犯意，此部分即無從令被告庚○○共負殺人罪責。再被告
    庚○○雖遭告訴人毆打而電聯被告辛○○等人到場，惟其僅
    係基於教訓告訴人，並無殺害告訴人之意思，已如前述，故
    其應僅負傷害罪責，起訴書就此部分認係涉犯刑法第271 條
    第2 項、第1 項之殺人未遂罪，尚有未洽，惟起訴之基本社
    會事實相同，本院仍應予審理，並依法變更起訴法條。是被
    告庚○○與辛○○、共犯即綽號「貢丸」之人彼此就傷害犯
    意部分，及被告辛○○與共犯即綽號「貢丸」之人彼此就犯
    意變更為殺人部分，分別有犯意聯絡及行為分擔，均為共同
    正犯。又被告辛○○與共犯即綽號「貢丸」之人分持斧頭揮
    砍告訴人多次之行為，仍屬一犯意接續多次舉動，應為接續
    犯。
三、原審因而適用刑事訴訟法第299條第1項前段、刑法第28條、
    第277條第1項、第271條第2項、第1項、第26條前段等規定
    ，並審酌被告辛○○年輕氣盛、然因得知兄長庚○○遭人酒
    後毆打，即因年輕氣盛，夥同共犯即綽號「貢丸」之成年男
    子，持堅硬之斧頭揮砍告訴人頭部，使告訴人受有不輕之傷
    害，惟告訴人當時亦係酒後鬧事，嚴重危害社會治安，影響
    社會秩序之犯罪動機、目的、手段及告訴人所生傷害程度、
    犯後仍矢口否認之態度且迄今仍未賠償告訴人等一切情狀，
    量處有期徒刑6年，其認事用法核無違誤，量刑亦屬允當，
    被告辛○○上訴意旨猶執陳詞否認犯行，公訴人亦指摘量刑
    過輕，其上訴均無理由，應予駁回。
四、惟原審對被告庚○○部分論罪科刑，固非無據，惟為紀念解
    除戒嚴20週年，予罪犯更新向善之機，所制定之中華民國96
    年罪犯減刑條例業於96年7月16日生效實施，被告庚○○犯
    罪時間在中華民國96年4月24日以前，所犯為刑法第277 條
    第1項之傷害罪，並未諭知逾有期徒刑1年6月之刑，合於減
    刑條件，原審未及適用，容有未合；至於本件檢察官以被告
    庚○○應共犯本件殺人未遂犯行，而被告庚○○則仍否認犯
    行，並分別據此提起上訴加以指摘原判決，雖均無理由，已
    分述如前，惟原審就被告庚○○部分既有未及適用中華民國
    96年罪犯減刑條例，容有未合，應由本院就原判決關於被告
    庚○○部予以撤銷改判。爰審酌被告庚○○年輕氣盛竟逞兇
    鬥狠，不知理性並依法解決紛爭，僅因細故即欲傷害告訴人
    ，並吆喝其弟出面傷害被害人，惟告訴人當時亦係酒後鬧事
    ，嚴重危害社會治安，影響社會秩序，被告之犯罪動機、目
    的、手段，且犯後仍矢口否認之態度及迄今仍未賠償告訴人
    等一切情狀，量處如主文第2項所示之刑，並減其刑期2分之
    1，以示懲儆。同時說明：被告行為後，中華民國刑法於94
    年2月2日修正公布，並自95年7月1日施行，有關：刑法第33
    條第5款業經修正公布，修正後刑法第33條第5款規定：「罰
    金：新臺幣1千元以上，以百元計算之」。與修正前刑法第
    33條第5款規定：「罰金：（銀元）1元以上」不同。比較新
    舊法結果，以修正前即行為時法較有利於被告，故依刑法第
    2條第1項前段規定，本案關於被告所犯刑法第277條第1項之
    罪之法定刑罰金部分，自應適用行為時之法律即修正前刑法
    第33條第5款規定決定其罰金部分之法定刑。又依修正增訂
    之刑法施行法第1條之1規定：「中華民國94年1月7日刑法修
    正施行後（按指95年7月1日），刑法分則編所定罰金之貨幣
    單位為新臺幣。94年1月7日刑法修正時，刑法分則編未修正
    之條文定有罰金者，自94年1月7日刑法修正施行後，就其所
    定數額提高為30倍。但72年6月26日到94年1月7日新增或修
    正之條文，就其所定數額提高為3倍」。而本件被告所犯刑
    法第277條第1項之罪，定有罰金刑，且為刑法分則編未修正
    之條文而定有罰金刑者；於刑法施行法第1條之1修正增訂前
    ，其貨幣單位為銀元，罰金刑之提高標準應適用罰金罰鍰提
    高標準條例第1條之規定：「依法律應處罰金、罰鍰者，就
    其原定數額得提高為2倍至10倍」，而再依現行法規所定貨
    幣單位折算新臺幣條例第2條規定：「現行法規所定金額之
    貨幣單位為圓、銀元或元者，以新臺幣元之3倍折算之」。
    比較新舊法適用之結果，其關於法定刑為罰金部分之提高標
    準，新舊法均無不利之情形，故依刑法第2條第1項前段規定
    ，本案關於刑法第277條第1項之法定刑罰金提高標準部分，
    自應適用行為時之法律即罰金罰鍰提高標準條例第1條之規
    定。
五、至於被告2人犯罪所用之斧頭並非違禁物，且無證據證明係
    被告2人或共犯所有，復未扣案，為免執行困難，爰不另為
    沒收之諭知。
據上論斷，應依刑事訴訟法第368條、第369條第1項前段、第364
條、第299條第1項前段、第300條，刑法第2條第1項前段、第28
條、第277條第1項，罰金罰鍰提高標準條例第1條前段，中華民
國96年罪犯減刑條例第2條第1項第3款、第7條，判決如主文。
本案經檢察官甲○○到庭執行職務。
中    華    民    國    97    年    1    月    22    日
            刑事第六庭    審判長法  官  李  文  雄
                                法  官  邱  顯  祥
                                法  官  林  靜  芬
上列正本證明與原本無異。
庚○○部分，公訴人得上訴。
辛○○部分均得上訴。
如不服本判決與於收受送達後十日內向本院提出上訴書狀，其未
敘述上訴之理由者並得於提起上訴後十日內向本院補提理由書 (
均須按他造當事人之人數附繕本)。
                                書記官  陳  秀  真
中    華    民    國    97    年    1    月    23    日


司法院資訊處製作；財團法人民間司法改革基金會備份。
